臺灣板橋地方法院刑事判決　　　　　　100年度交易字第442號
公　訴　人　臺灣板橋地方法院檢察署檢察官
被　　　告　蘇燕同
上列被告因業務過失傷害案件，經檢察官提起公訴（100 年度調
偵字第199 號），本院判決如下：
    主  文
蘇燕同犯業務過失傷害罪，處有期徒刑肆月，如易科罰金，以新
臺幣壹仟元折算壹日。
    事  實
一、蘇燕同係職業計程車駕駛，為從事駕駛業務之人，於民國（
    下同）99年4 月12日中午12時許，駕駛車號：2R-746號營業
    用小客車，沿改制前之臺北縣板橋市（現改制為新北市板橋
    區，下同）縣民大道3 段往板橋火車站方向行駛，途經縣民
    大道3 段121 巷口前，應注意駕駛汽車轉彎時，應顯示方向
    燈，讓直行車先行，並注意安全距離，且不得跨越快、慢車
    道線行駛，依當時天候晴、日間自然光線、路面狀況乾燥、
    無缺陷、無障礙物、視距良好等情，非其職司計程車駕駛業
    務者，所不能注意之路面交通狀況，竟疏未注意，而未顯示
    方向燈即貿然跨越快、慢車道線欲左轉進入縣民大道3 段12
    1 巷時，致同向後方沿該路段行駛，由陳靜萍騎乘後搭載其
    女簡○○（87年生，真實姓名年籍資料詳卷，下稱：A 童）
    之車號：M9T-331 號重型機車，因煞避不及而生碰撞，致陳
    靜萍受有兩膝挫傷、右肘挫傷疑尺骨鷹嘴突線性骨折等傷害
    ，A 童則受有足之其他扭傷及拉傷之傷害。
二、案經陳靜萍訴由臺灣板橋地方法院檢察署檢察官偵查起訴。
    理  由
一、訊據被告固坦承其於轉彎之際，未顯示方向燈之過失犯行，
    併陳稱：「（對於檢察官所陳述之起訴事實是否認罪？）承
    認有檢察官所起訴之事實；（請被告陳述關於本件之答辯要
    旨）我是有過失，我要轉彎的時候忘記打方向燈，但我不認
    為我有跨越快車道，我在快車道左轉，告訴人超車，告訴人
    要超車，應該要按喇叭表示要超車，我的過失是忘記打方向
    燈，我承認錯；告訴人在後面超車，她不是直行，我錯就是
    錯在我轉彎的時候沒有打方向燈，我是在內車道；（本件事
    情發生之後，你有付多少款項給告訴人？）我有把告訴人的
    機車牽去修理之後牽到她家還給她，除此之外沒有付其他款
    項，修車費用2 千多元，修車細目忘記了；在我的能力範圍
    內我要跟告訴人和解，但告訴人的要求超出我的能力，上次
    和解的條件告訴人又反悔，我沒有能力做到不能答應她，我
    說要把車子賣掉，一次籌5 萬元付清給她，她也不要。我沒
    有前科，請給我一個自新的機會，給我緩刑；我對被害人說
    對不起；【（對於本案有何意見？）告訴人答：我覺得被告
    沒有必要到這個時候才說對不起，在法官、調解委員面前以
    外，他說話都很嗆，他自己說過的話都否認，我才會擔心他
    做不到，他現在才在法官面前說對不起。】」等語（見本院
    100 年7 月12日審判筆錄）。經查上述被告過失犯行，業據
    證人（即告訴人）陳靜萍於警偵訊中證述之情節大致相符，
    而告訴人及A 童受有上述傷害事實，亦有亞東紀念醫院診斷
    證明書2 紙，復有路交通事故調查報告表(一)、(二)、現場照片
    10張、新北市政府車輛行車事故鑑定委員會100 年4 月11日
    新北車鑑字第1000000181 號鑑定意見書1 份在卷可稽。
二、又按駕駛人駕駛汽車，應遵守道路交通標誌、標線、號誌之
    指示；汽車行駛至交岔路口，左轉彎時，應距交岔路口30公
    尺前顯示方向燈；汽車行駛至交岔路口，轉彎車應讓直行車
    先行，分別為道路交通安全規則第90條、第102 條第1 項第
    5 款、第7 款所明定。本案被告為領有職業駕駛執照之駕駛
    ，且依其智識能力亦應注意及此，而當時天候晴、日間自然
    光線、市區○○道路路面乾燥、無缺陷、視距良好無障礙物
    等情，有上開道路交通事故調查報告表之各項記載足參，依
    當時情形顯無不能注意之情事，被告竟疏未注意遵守上開道
    路交通安全規定，肇致本件事故，其駕駛行為顯有過失，甚
    明；又依據卷附照片顯示，被告車輛行駛時係跨線行駛（詳
    見99年度偵字第29547 號卷第19頁照片）甚明。且本件車禍
    經新北市政府車輛行車事故鑑定委員會鑑定結果認為：被告
    駕駛營業自小客車，違規跨越快、慢車道線行駛，未開啟左
    側方向燈而未讓直行車先行，為肇事原因。告訴人駕駛普通
    重型機車，無肇事因素等，有前述鑑定意見書在卷可稽，益
    徵被告就本件車禍之發生確有過失，無疑。復查全卷並無合
    於相應自首規定情事之適用情形；又告訴人因本件車禍受有
    如事實欄所示之傷害，有上開醫院診斷證明書在卷可憑，是
    被告過失行為與告訴人暨A 童所受傷害間，顯有相當因果關
    係。本案事證積極明確，被告如上所陳，仍難為其有何有利
    之認定，據上，本案事證積極明確，被告業務過失傷害犯行
    ，可以被認定，應予以定罪處罰。
三、按刑法上所謂業務，係指個人基於其社會地位繼續反覆所執
    行之事務，其主要部分之業務固不待論，即為完成主要業務
    所附隨之準備工作與輔助事務，亦應包括在內；查被告係以
    駕駛為業之計程車司機，為從事業務之人，其因於駕駛計程
    車業務之際致告訴人及A 童各受致如上傷害，核被告蘇燕同
    所為，均係犯刑法第284 條第2 項前段之業務過失傷害罪，
    而被告一過失行為，致告訴人及A 童分別受致傷害，為同種
    想像競合犯，應依刑法第55條之規定，從一重處斷。爰審酌
    被告無前科，有臺灣高等法院被告前案紀錄表1 份在卷可參
    ，素行尚可，然其職司計程車駕駛業務未能倍加注意參與交
    通行為之注意義務，可責性較高，其所致告訴人暨A 童受有
    上述傷害之過失情節輕重，又其因經濟因素未能與告訴人方
    面就賠償總額達成共識，致未能與告訴人達成和解，然考量
    被告與告訴人前於本院調解委員調解情形：「（調解情形？
    ）告訴人答：調解委員改100 年6 月21日下午2 時40分續行
    調解，被告於6 月21日先給2 萬元，其餘5 萬元分期於每月
    21日給5 千元，條件我可以接受，但怕被告不履行。被告答
    ：調解條件是我自己講的，我可以做到。」等情（見本院10
    0 年6 月14日審判筆錄暨同日調解回報單之記載）；嗣於10
    0 年6 月21日下午復為調解時調解不成立，調解委員回報以
    ：雙方條件仍未能共識，告訴人請求依法處理（原已談妥之
    條件，告訴人認為金額不夠）等情，有該回報單在卷可悉，
    又被告已將機車損壞部分為修車費用之支付情形等一切情狀
    ，酌情量處如主文所示之刑，併諭知易科罰金之折算標準。
據上論斷，應依刑事訴訟法第299 條第1 項前段，刑法第284 條
第2 項前段、第55條、第41條第1 項前段，刑法施行法第1 條之
1 ，判決如主文。
本案由檢察官張凱傑提起公訴，經檢察官黃致中到庭執行職務。
中    華    民    國   100    年    7     月    19    日
                       交通法庭法  官   黎錦福
以上正本證明與原本無異。
如不服本判決，應於收受本判決後10日內向本院提出上訴書狀，
並應敘述具體理由，如未敘述上訴理由者，應於上訴期間屆滿後
20日內補提理由書狀於本院（均須按他造當事人之人數附繕本）
，切勿逕送上級法院。
                               書記官   蔡麗春
中    華    民    國   100    年    7     月    19    日
附錄本判決論罪之法條：
中華民國刑法第284 條第2 項
從事業務之人，因業務上之過失傷害人者，處1 年以下有期徒刑
、拘役或1 千元以下罰金，致重傷者，處3 年以下有期徒刑、拘
役或2 千元以下罰金。